【裁判字號】    97,裁,1832
【裁判日期】    970313
【裁判案由】    遺產稅
【裁判全文】
最  高  行  政  法  院  裁  定
                                     97年度裁字第01832號
上  訴  人  甲○○
            乙○○
            丙○○
被 上訴 人  財政部臺北市國稅局
代  表  人  凌忠嫄
上列當事人間遺產稅事件，上訴人對於中華民國96年10月25日臺
北高等行政法院96年度訴字第191號判決，提起上訴。本院裁定
如下：
    主  文
上訴駁回。
上訴審訴訟費用由上訴人負擔。
    理  由
一、按對於高等行政法院判決之上訴，非以其違背法令為理由，
    不得為之，行政訴訟法第242條定有明文。依同法第243條第
    1項規定，判決不適用法規或適用不當者，為違背法令；而
    判決有同條第2項所列各款情形之一者，為當然違背法令。
    是當事人對於高等行政法院判決上訴，如依行政訴訟法第24
    3條第1項規定，以高等行政法院判決有不適用法規或適用不
    當為理由時，其上訴狀或理由書應有具體之指摘，並揭示該
    法規之條項或其內容；若係成文法以外之法則，應揭示該法
    則之旨趣；倘為司法院解釋或本院之判例，則應揭示該判解
    之字號或其內容。如以行政訴訟法第243條第2項所列各款情
    形為理由時，其上訴狀或理由書，應揭示合於該條項各款之
    事實。上訴狀或理由書如未依此項方法表明，或其所表明者
    與上開法條規定不合時，即難認為已對高等行政法院判決之
    違背法令有具體之指摘，其上訴自難認為合法。
二、本件上訴人對於高等行政法院判決上訴，係主張：系爭被繼
    承人死亡前2年內之贈與新臺幣（下同）2,000,000元屬免納
    贈與稅之案件，既屬合法免稅範圍，則後來之遺產稅核課，
    自不應論列上開金額，原核定視同遺產，而對同一財產標的
    再予課徵遺產稅顯有不當。又原核定被繼承人投資之高達汽
    車股份有限公司（下稱高達公司）10,000股、馬自達企業股
    份有限公司（下稱馬自達）11,984股、順群投資股份有限公
    司（下稱順群公司）7,010,000股等遺產之價值，原核定依
    據民國89年度各資產負債表估算，忽略90年度之資產減損問
    題，估算各該公司之股票淨值之計算，有違財政部65年7月9
    日台財稅第34594號函釋，顯非適法等語，為其論據。
三、經查，(一)系爭被繼承人死亡前2年內贈與財產2,000,000元，
    係被繼承人分別於89年7月7日及90年9月19日，自其合作金
    庫銀行民權分行（以下簡稱合庫民權分行）帳戶（帳號0000
    000000000）各提款1,000,000元，分別轉帳至其子乙○○帳
    戶（帳號0000000000000）暨丙○○之帳戶（帳號000000000
    0000）內，每次（年度）每人各500,000元，合計贈與2,000
    ,000元予渠等2人，有合庫民權分行相關提款憑條、轉帳資
    料等影本附案可稽。被上訴人核認其贈與日係在死亡前2年
    內，依首揭遺產及贈與稅法第15條第1款規定，視為被繼承
    人之遺產，併入其遺產總額課徵遺產稅，並無不合，至其主
    張不應視同遺產徵稅乙節，顯有誤解。(二)高達公司10,000股
    核定金額4,574,200元，係依據該公司填報之90年12月29日
    之資產負債表之股東權益淨值核算，被上訴人並未予調整該
    股份淨值金額。(三)馬自達公司11,984股核定價額9,095,856
    元，被上訴人係依據該公司實收資本額暨歷年度經會計師查
    核簽證之營利事業所得稅結算申報經稽徵機關核定之各該年
    度盈虧數額，減除各年度已繳納之營利事業所得稅，再扣除
    該公司已自行分配之股息股利、董監事酬勞、職工紅利等金
    額，並扣除因超過查核準則規定限額剔除數額而已取具合法
    憑證之金額，並加計帳載資本公積金額後，計算該公司於被
    繼承人死亡時（90年12月29日）之資產淨值為148,127,809
    元，經核算每股淨值為759元（148,127,809元/195,000股）
    ，核定該股份之總價額為9,095,856元（759元×11,984股）
    。(四)順群公司7,010,000股核定之價額69,819,600元，亦係
    依據該公司實收資本額暨歷年度經會計師查核簽證之營利事
    業所得稅結算申報經稽徵機關核定之各該年度盈虧數額，減
    除各年度已繳納之營利事業所得稅，再扣除該公司已自行分
    配之股息股利、董監事酬勞、職工紅利等金額，並扣除因超
    過查核準則規定限額剔除數額而已取具合法憑證之金額，計
    算該公司於被繼承人死亡時（90年12月29日）之資產淨值為
    149,446,198元，經核算每股淨值為9.96元（149,446,198元
    /15,000,000股），而核定該股份之總價額為69,819,6006元
    （9.96元×7,010,000股）。因此，被上訴人於核算高達公
    司10,000股、馬自達公司11,984股、順群公司7,010,000股
    等之價額，已考量90年起被繼承人死亡時，期間公司之虧損
    狀況，上訴人主張被上訴人未予考量，尚有誤解。(五)綜上所
    述，原判決依上開說明採信被上訴人核定被繼承人死亡前2
    年內贈與財產2,000,000元，應併入遺產總額及高達公司、
    馬自達公司、順群公司等3家公司股票淨值之財產金額；併
    針對漏報被繼承人死亡前2年內贈與財產2,000,000元，依遺
    產及贈與稅法第45條規定，按所漏稅額處1倍罰鍰，難謂有
    判決不備理由之違背法令。況原判決對上訴人所訴各節，均
    已詳予剖析論駁，甚為詳盡，上訴意旨無非係就原審取捨證
    據、認定事實之職權行使，指摘其為不當，並就原審已論斷
    者，泛言未論斷，或就原審所為論斷，泛言其論斷矛盾，而
    未具體表明合於不適用法規、適用法規不當、或行政訴訟法
    第243條第2項所列各款之情形，難認對該判決之如何違背法
    令已有具體之指摘。依首揭說明，應認其上訴為不合法。
四、據上論結，本件上訴為不合法，依行政訴訟法第249條第1項
    前段、第104條、民事訴訟法第95條、第78條，裁定如主文
    。
中    華    民    國    97    年    3     月    13    日
                    最高行政法院第二庭
                        審判長法官  高  啟  燦
                              法官  侯  東  昇
                              法官  黃  合  文
                              法官  廖  宏  明
                              法官  楊  惠  欽
以  上  正  本  證  明  與  原  本  無  異
中    華    民    國    97    年    3     月    14    日
                              書記官  邱  彰  德


司法院資訊處製作；財團法人民間司法改革基金會備份。
